臺灣高雄地方法院刑事判決　　　　　　　九十三年度交訴字第三五號
　　公　訴　人　臺灣高雄地方法院檢察署檢察官
　　被　　　告　丙○○○
　　選任辯護人　黃東壁律師
　　被　　　告　己○○
　　選任辯護人　凌進源律師
右被告等因業務過失致人於死案件，經檢察官提起公訴（九十三年度調偵字第五號
），本院判決如左：
    主  文
丙○○○從事業務之人，因業務上之過失致人於死，處有期徒刑捌月。
己○○無罪。
    事  實
一、丙○○○領有小型車普通駕駛執照，平日以駕駛貨車販賣五金貨品為業，為從事
    駕駛業務之人，於民國九十一年八月一日上午八時四十五分許，丙○○○駕駛車
    牌號碼ＸＱ—九九九六號自用小貨車，沿高雄縣岡山鎮○○街由北向南方向行駛
    ，途經協和街與明得街交岔路口之最高速限為時速三十公里路段時，本應注意汽
    車行駛時，駕駛人應注意車前狀況，並隨時採取必要之安全措施，以避免危險事
    故之發生，而行車之速度，則應依標誌規定，且行經無號誌之交岔路口時，應減
    速慢行，作隨時停車之準備，又依當時之天氣為雨天、有自然光線、柏油路面、
    濕潤無缺陷、視距良好無障礙物，而依其之智識、能力亦無不能注意之情事，竟
    疏未注意，仍以時速四十至五十公里向前行駛，並未減速作隨時停車準備而欲通
    過上開交岔路口，適有羅張銀妹騎乘腳踏車沿明得街由東往西方向直行，進入前
    開交岔路口，亦有未看清楚左右來車之過失，雖緊急向左迴避，仍無法及時採取
    必要之安全措施，致丙○○○所駕駛之上開自用小貨車之左前車頭撞擊羅張銀妹
    之腳踏車右側車身，使該腳踏車因而向左傾斜，而羅張銀妹因此倒地，並受有頭
    部外傷、顱內出血之傷害。於此同時，另有己○○駕駛車牌號碼Ｊ八—八九六八
    號自用小客車，與羅張銀妹同向、並行至上開交岔路口準備左轉，羅張銀妹前開
    向左傾斜之腳踏車因而撞擊己○○所駕駛之自用小客車，使該腳踏車受力後反向
    右倒地，而羅張銀妹則跌落至上開二部汽車車頭前之地面。嗣羅張銀妹經送醫急
救，仍於同日下午四時三十分許不治死亡。
二、案經羅張銀妹之配偶戊○○告訴及高雄縣政府警察局岡山分局報請臺灣高雄地方
    法院檢察署檢察官偵查起訴。
    理  由
壹、有罪部分
一、訊據被告丙○○○固不否認其平日係以駕駛貨車販賣五金貨品為業，而於右揭時
    、地駕駛有車牌號碼ＸＱ—九九九六號自用小貨車行經前開交岔路口，因與被害
    人羅張銀妹所騎乘之腳踏車發生碰撞，致被害人倒地受傷，送醫不治死亡之事實
    ，惟矢口否認有何業務過失致人於死之犯行，辯稱：案發當時，伊見被害人所騎
    乘之腳踏車停於該交岔路口，欲讓伊車通過，伊乃以時速二十公里之速度通過發
    生本件事故之交岔路口，因己○○所駕駛之自用小客車直行先撞及被害人之腳踏
    車後方，被害人之腳踏車倒下後，才撞擊伊所駕駛之自用小貨車，而己○○之自
    用小客車偏向左方，係因撞擊他人後緊張所致云云。
二、經查，被害人羅張銀妹於右揭時、地，因騎乘腳踏車與被告丙○○○駕駛之車牌
    號碼ＸＱ—九九九六號自用小貨車發生車禍，致受有頭部外傷、顱內出血之傷害
    ，終至死亡之事實，為被告丙○○○所不否認，並有道路交通事故調查報告表、
    事故現場暨車損相片、被害人發生車禍後送長庚紀念醫院治療之診斷證明書、臺
    灣高雄地方法院檢察署勘驗筆錄、相驗屍體證明書、鑑定驗斷書在卷可稽，而本
    件車禍事故現場係一無號誌交岔路口，該路段速限為時速三十公里，案發當時天
    氣狀況為雨天、有自然光線、柏油路面、濕潤無缺陷、視距良好無障礙物等情，
    亦有前開道路交通事故調查報告表在卷可證，均堪以認定。
三、被告丙○○○雖否認於前揭時、地，有駕車未注意車前狀況，隨時採取必要之安
    全措施，並超速行駛，且行經無號誌之案發交岔路口時，未減速慢行，作隨時停
    車之準備等過失，因而撞擊被害人羅張銀妹騎乘之腳踏車，並致被害人死亡之事
    實，並以前詞置辯，惟查：
(一)依卷附之前開事故現場暨車損相片（見相驗卷編號十一至十六之相片）及高雄縣
    政府警察局刑警隊鑑識組勘查本件事故現場之結果（見九十一年度偵字第一六七
    六八號偵查卷第四十一頁），顯示被害人騎乘之腳踏車其車身右側齒輪盤拉桿腳
    踏板處有遭受外力現象，導致車身由右向左內彎曲，右側齒輪盤腳踏板卡死無法
    移動，且車輪右側車軸心處（距離地面三十三公分）有新的刮擦痕，右踏板上並
    有附著外來之藍色油漆，而被告丙○○○所駕駛之ＸＱ—九九九六號自用小貨車
    ，其左前方車身車頭測燈上方有數處新的刮痕，並造成藍色油漆剝落，左前方車
    身側身保險桿處有新的撞擊凹陷痕跡；又採自被害人腳踏車右腳踏板上之外來藍
    色油漆擦痕及右後兒童安全座椅側上之外來藍色油漆擦痕，經送警政署刑事警察
    局鑑驗比對結果，與採自被告丙○○○所駕駛之ＸＱ—九九九六號自用小貨車上
    之藍色層油漆相似，有該局九十一年十月四日刑鑑字第０９１０２１８３９８號
    鑑驗通知書在卷可證，可知被害人騎乘之腳踏車於案發當時，曾遭在其右方之被
    告丙○○○所駕駛之ＸＱ—九九九六號自用小貨車以相當力道撞擊。
(二)又本件事故經送財團法人成大研究發展基金會（下稱成大研發基金會）鑑定結果
    ，鑑定人至案發現場實地勘查，發現發生本件車禍事故之明得街與協和街交岔路
    口，其視距約在十二公尺至十五公尺上下，又依前開道路交通事故調查報告表所
    示，被告丙○○○所駕駛之ＸＱ—九九九六號自用小貨車於本件車禍事故發生後
    ，已到達該交岔路口南端，其車尾距離該交岔路口北端二點五公尺，而其車身長
    四點二六公尺（此有該車車籍查詢資料附卷可佐），是其車頭距離該交岔路口北
    端為六點七六公尺，依據牛頓力學定律估算結果，被告丙○○○案發當時進入該
    交岔路口之時速約在四十四點一公里至四十七點五公里間，有該基金會鑑定意見
    書在卷可稽，且經鑑定人丁○○於本院審理中陳述明確（見本院審理卷九十三年
    十一月二日審判筆錄），並核與證人即案發當時亦駕車行經事故現場之甲○○於
    本院審理中證述：案發當時伊駕車跟隨在己○○駕駛之自用小客車後，距離約三
    個車身，伊有看到丙○○○所駕駛之自用小貨車進入協和街與明得街交岔路口，
    之後隨即聽到「碰！」一聲，以伊擔任計程車駕駛多年之經驗判斷，丙○○○當
    時之車速約時速四十公里等語（見本院審理卷九十三年十一月十六日審判筆錄）
    相符，是被告丙○○○有駕車未注意車前狀況，隨時採取必要之安全措施，並超
    速行駛，且行經無號誌之案發交岔路口時，未減速慢行，作隨時停車之準備等情
    ，亦足認定。被告丙○○○雖辯稱其係以時速二十公里之速度通過上開交岔路口
    ，惟此非但與上揭科學數據推算而出之結果及證人甲○○之證詞不相符合，且參
    以其果以此種速度進入上開交岔路口，當有足夠之時間即時將車子煞停，不至於
    與被害人之腳踏車發生撞擊，是其所辯此節並不足採。
(三)至被告丙○○○辯稱本件車禍係同案被告己○○所駕駛之自用小客車直行先撞倒
    被害人之腳踏車，被害人之腳踏車倒下後，才撞擊其所駕駛之自用小貨車，而己○○因緊張方致自用小客車偏向左方乙節。依證人甲○○於本院審理中之證述：
    案發當時己○○所駕駛之車要左轉，有打方向燈，被害人騎乘腳踏車在己○○駕
    駛車輛之右側，間隔距離約一公尺多，兩車車頭幾近並行等語（見本院審理卷九
    十三年十一月十六日審判筆錄），可知被告己○○駕駛之車牌號碼Ｊ八—八九六
    八號自用小客車偏向左方，確係因要準備左轉、非因撞擊被害人腳踏車後緊張所
    致，且依該車與被害人腳踏車以相隔一公尺齊頭並行之行進方式，若非有第三人
    之外力，被告己○○所駕駛之車輛亦不致與被害人騎乘之腳踏車發生碰撞，況鑑
    定人丁○○亦於本院審理中陳稱：本件車禍事故發生後，被害人之腳踏車係呈現
    右倒而非左倒之狀態，若本件車禍係己○○所駕駛之自用小客車先行撞擊被害人
    之腳踏車後，該腳踏車再經自用小貨車由右側撞擊，則事故發生後該腳踏車應係
    呈現左倒之狀態，且依己○○當時之車速，將會使被害人翻拋至己○○所駕駛自
    用小客車之引擎蓋上，使該車引擎蓋上有嚴重凹痕，但最後己○○駕駛之自用小
    客車無此車損狀況發生，故可判定係由丙○○○所駕駛之自用小貨車與被害人之
    腳踏車發生第一次之撞擊等語（見本院審理卷九十三年十一月二日審判筆錄），
    並參以將被害人腳踏車上所採集而得油漆，與己○○駕駛之車牌號碼Ｊ八—八九
    六八號自用小客車上所採得之外來擦痕，送警政署刑事警察局鑑驗比對結果，二
    者並不相似，有前開該局九十一年十月四日刑鑑字第０９１０２１８３９８號鑑
    驗通知書在卷可證，則若如被告丙○○○所言，本件車禍係由己○○駕車為第一
    次之主要撞擊，而未留下任何可供比對之痕跡，反倒係於其駕車所為之第二次較
    輕微之撞擊留下可供比對之痕跡，亦與一般常理不相符合，此外，被害人騎乘之
    腳踏車後側部位，並無任何撞擊痕跡，亦有前開高雄縣政府警察局刑警隊鑑識組
    現場勘查報告表在卷可稽，是被告丙○○○所辯此節亦無可採。
(四)綜上所述，被告丙○○○前揭所辯，顯係卸責之詞，並不足採，其於前揭時、地
    ，有駕車未注意車前狀況，隨時採取必要之安全措施，並超速行駛，且行經無號
    誌之案發交岔路口時，未減速慢行，作隨時停車之準備等情，因而直接撞擊被害
    人羅張銀妹騎乘之腳踏車，並致被害人死亡之事實，堪以認定。
四、按汽車行駛時，駕駛人應注意車前狀況，並隨時採取必要之安全措施；而行車速
    度，應依速限標誌或標線之規定；又行經無號誌之交岔路口應減速慢行，作隨時
    停車之準備，道路交通安全規則第九十四條第三項及第九十三條第一項第二款分
    別定有明文。被告丙○○○考領有普通小汽車駕駛執照，對此本應知之甚詳，且
    案發當時天氣狀況為雨天、有自然光線、柏油路面、濕潤無缺陷、視距良好無障
    礙物，被告並無不能注意之情事，詎疏未注意，因而肇事致被害人羅張銀妹死亡
    ，其有過失已甚明顯，雖本件被害人亦有騎乘腳踏車，行經無號誌交岔路口，未
    看清左右來車之過失，然尚不能因此解免被告之過失責任。又本件經送臺灣省高
    屏澎區車輛行車事故鑑定委員會、臺灣省車輛行車事故覆議鑑定委員會及成大研
    發基金會鑑定結果，亦均認被告丙○○○於本件車禍事故之發生，有未注意車前
    狀況或超速行駛未注意車前狀況之肇事責任，有各該機構之鑑定意見書在卷可參
    。另被害人因騎乘腳踏車遭被告丙○○○駕駛之自用小貨車直接撞擊，致被害人
    人車分離，摔落地面，因而受有頭部外傷、顱內出血之傷害，終至死亡，是被害
    人之死亡與被告丙○○○之過失行為間有相當因果關係，本件事證明確，被告丙○○○犯行已堪認定。
五、被告丙○○○平日以駕駛貨車販賣五金貨品為業，業經其自承在卷，為從事業務
    之人，被告於從事駕駛業務時過失肇事致人於死，核其所為係犯刑法第二百七十
    六條第二項之業務過失致人於死罪。爰審酌被告丙○○○駕駛汽車不知小心謹慎
    ，造成被害人羅張銀妹死亡此一無法彌補之後果，犯罪情節難認輕微，且於犯後
    猶飾詞狡辯，以期脫免罪責，難認已有悔悟之意，並於事發後迄今，未與被害人
    家屬達成和解，賠償被害人家屬所受之損害，惟念及其在此之前並無任何前科紀
    錄，有本院被告院內索引卡紀錄表、臺灣高等法院被告全國前案紀錄表在卷可按
    ，素行尚非不良，且本件車禍事故之發生被害人亦與有過失等一切情狀，量處如
    主文所示之刑，以資懲儆。
貳、無罪部分
一、公訴意旨另以：被告己○○於九十一年八月一日上午八時四十五分許，駕駛車牌
    號碼Ｊ八—八九六八號自用小客車，沿高雄縣岡山鎮○○街由東往西方向直行，
    在明得街與協和街口欲左轉，疏未注意車前狀況，及行經無號誌之交岔路口，未
    減速慢行，而貿然以時速四十公里至四十五公里之速度行駛，因而碰撞上開遭丙○○○駕車撞擊而向左傾斜之羅張銀妹腳踏車，使羅張銀妹跌落至兩部汽車車頭
    前之地面，受有頭部外傷、顱內出血之傷害，終至死亡。因認被告己○○涉犯刑
    法第二百七十六條第一項之過失致人於死罪嫌。
二、按被告未經審判證明有罪確定前，推定其為無罪；犯罪事實，應依證據認定之，
    無證據不得認定犯罪事實。又不能證明被告犯罪者，應諭知無罪之判決，刑事訴
    訟法第一百五十四條、第三百零一條第一項分別定有明文。次按，刑法上之過失
    致人於死罪，必需其過失行為與致人死亡之結果間，在客觀上有相當因果關係始
    得成立。
三、本件公訴人認被告己○○涉有前開過失致人於死之犯行，無非係以被告己○○有
    疏未注意車前狀況，及行經無號誌之交岔路口，未減速慢行，仍以時速四十至四
    十五公里行駛以致肇事等情，及道路交通事故調查報告表、診斷證明書、事故現
    場暨車損相片、勘驗筆錄、相驗屍體證明書、驗斷書、成大研發基金會就本件車
    禍所為之鑑定為其論罪依據。而訊據被告己○○固坦承有於前揭時、地駕車行經
    案發現場，被害人羅張銀妹之腳踏車有擦撞其駕駛之自用小客車，及被害人因本
    件車禍事故死亡之事實，惟堅決否認有何過失致人於死之犯行，辯稱：案發當時
    被害人騎乘腳踏車與伊並行，在伊車子之右前方，伊當時正要左轉，並無超速行
    駛，且到該交岔路口時，車速緩慢而接近停止狀態，被害人腳踏車係遭丙○○○
    撞擊而擦撞伊車子之右前方等語。經查：
(一)上開道路交通事故調查報告表、診斷證明書、事故現場暨車損相片、勘驗筆錄、
    相驗屍體證明書、驗斷書等證據，雖得證明被告己○○駕駛車牌號碼Ｊ八—八九
    六八號自用小客車於右揭時、地，與被害人羅張銀妹騎乘之腳踏車、被告丙○○○駕駛之車牌號碼ＸＱ—九九九六號自用小貨車發生車禍，而被害人於車禍發生
    後受有頭部外傷、顱內出血之傷害，終至死亡之事實，惟尚無從證明被告己○○
    之駕駛行為有無過失，及其駕駛行為與被害人之死亡結果間有無相當因果關係，
    合先敘明。
(二)雖依據卷附之前開成大研發基金會鑑定結果，認被告己○○駕駛之車牌號碼Ｊ八
    —八九六八號自用小客車於事故後全部車身幾乎已進入該交岔路口，而該車車長
    四點三六公尺（依卷附之該車車籍查詢資料所示），而該交岔路口之視距約十二
    公尺至十五公尺，依牛頓力學定理推算，該車當時之時速約為三十九點五至四十
    三點三公里之間，因而判認被告己○○駕駛自用小客車超速行駛未注意車前狀況
    同為本件車禍之肇事原因。惟查，此一鑑定結果亦同時指出，依據車禍事故發生
    後所留下之相關跡證，僅得確認被告己○○駕駛之車牌號碼Ｊ八—八九六八號自
    用小客車曾與被害人騎乘之腳踏車發生碰撞，惟無法釐清該自用小客車是否曾撞
    擊被害人，又本件車禍之發生，係因被告丙○○○駕駛車牌號碼ＸＱ—九九九六
    號自用小貨車先行撞擊被害人騎乘之腳踏車所致，業如前述，而鑑定人丁○○於
    本院審理中陳稱：伊係以己○○若未超速駕駛，而且至發生事故之交岔路口有減
    速慢行，己○○所駕駛之自用小客車即不會出現於案發當時之位置上，以致被害
    人最後摔落於系爭自用小客車與自用小貨車之車頭間，因而判認被告己○○駕車
    超速行駛未注意車前狀況為本件車禍肇事原因之一等語（見本院審理卷九十三年
    十一月二日審判筆錄），可知被告己○○之過失駕車行為，與被害人最後落地受
    傷之間，即難認存有相當因果關係，且被害人騎乘腳踏車先遭被告丙○○○撞擊
    後，該腳踏車與被告己○○所駕駛之自用小客車發生碰撞，固經認定於前，然本
    件車禍後被害人倒於系爭二汽車車頭前方之夾角區域，腳踏車則右倒於自用小貨
    車左側車身與自用小客車右側車身形成另一之夾角區域接近自用小客車右側中段
    車身處，故死者倒地處與腳踏車倒地處已呈明顯分離，難以證明被告己○○所駕
    駛之自用小客車碰撞該腳踏車時，亦同時撞及被害人之身體，而對被害人死亡結
    果產生影響力，故被告己○○碰撞腳踏車之行為與被害人之死亡尚難證明有因果
    關係存在。
四、是公訴人認被告己○○涉嫌過失致人於死犯行所憑之證據，尚無法證明被告己○○之駕車行為與被害人丙○○○之死亡結果間存有相當因果關係，難據以為被告
    己○○不利認定。而本件經送臺灣省高屏澎區車輛行車事故鑑定委員會、臺灣省
    車輛行車事故覆議鑑定委員會鑑定結果，亦均認被告己○○駕駛自用小客車於本
    件車禍之發生無肇事因素，有前開此二機構之鑑定意見書在卷可參。此外，復查
    無其他積極之證據，足資認定被告己○○有何過失致人於死犯行，自屬不能證明
    被告己○○犯罪，依首開說明，自應為被告己○○無罪之諭知。
據上論斷，應依刑事訴訟法第二百九十九條第一項前段、第三百零一條第一項，刑法
第二百七十六條第二項，罰金罰鍰提高標準條例第一條前段，判決如主文。
本案經檢察官乙○○到庭執行職務。
中      華      民      國      九十三      年    十一    月    三十    日
                                  臺灣高雄地方法院交通法庭
                                      審判長法  官 蔡國卿
                                            法  官 林俊寬
                                            法  官 陳君杰
右正本證明與原本無異。
如不服本判決，應於判決送達後十日內，向本院提出上訴狀。
                                            書記官 陳昱良
中      華      民      國      九十三      年    十一    月    三十    日
附錄本判決論罪科刑法條全文：
刑法第二百七十六條
因過失致人於死者，處二年以下有期徒刑、拘役或二千元以下罰金。
從事業務之人，因業務上之過失犯前項之罪者，處五年以下有期徒刑或拘役，得併科
三千元以下罰金。
